【裁判字號】    89,上易,2344
【裁判日期】    891205
【裁判案由】    竊盜
【裁判全文】
臺灣高等法院臺中分院刑事判決                  八十九年度上易字第二三四四號
    上  訴  人
    即  被  告  丙○○
右上訴人因竊盜案件，不服臺灣台中地方法院八十九年度易字第九三號中華民國八十
九年七月二十八日第一審判決（起訴案號：臺灣台中地方法院檢察署八十九年度偵字
第二四０二０號），提起上訴，本院判決如左：
      主  文
上訴駁回。
      事  實
一、丙○○與詹尚書（經原審判刑確定）共同基於意圖為自己不法之所有之概括犯意
    聯絡，於八十八年九月十九日凌晨二時三十分許，在台中縣大里市○○路與東榮
    路附近，由丙○○在旁擔任把風，而詹尚書則持丙○○所有鑰匙（未扣案）竊取
    乙○○所有停放於路邊之車牌號碼為ＥＬ－八四四七號自用小客車一輛，得手後
    ，由詹尚書駕駛該自用小客車搭載丙○○，欲共同前往台中市○○路觀看飆車，
    於同日凌晨三時五十分許，行經台中縣大里市○○路「故鄉ＫＴＶ」、「阿拉丁
    ＫＴＶ」旁，不慎擦撞丁○○停放在該處之車牌號碼ＭＰ－九三六二號自用小客
    車後，詹尚書、丙○○因恐前揭竊車情事被發覺，遂棄車逃逸至台中縣大里市○○○街四十七號附近躲藏；嗣二人共同承前開犯意聯絡，於同日凌晨四時三十分
    許，在台中縣大里市○○○街四十七號前，由丙○○在旁擔任把風，而由詹尚書
    進入戊○○所有停放該處之車牌號碼ＮＬ－三０四八號自用小貨車內，先行在駕
    駛座旁香煙盒竊得硬幣新台幣（下同）三百十元，及鑰匙四支後，詹尚書並以車
    內鑽頭起子（丙○○在車外不知詹尚書在車內持鑽頭起子行竊），撬開方向盤，
    欲行發動該自用小貨車予以竊取時，為戊○○之友人劉茂盛即時發現，詹尚書、
    丙○○二人遂逃入戊○○住處附近空屋內躲藏，經劉茂盛報警後查獲，並在詹尚
    書身上查獲硬幣三百十元，及鑰匙四支。
二、案經台中縣警察局霧峰分局移送台灣台中地方法院檢察署檢察官偵查起訴。
      理  由
一、訊據上訴人即被告丙○○對於八十八年九月十九日凌晨，搭乘詹尚書所駕駛之Ｅ
    Ｌ－八四四七號自用小客車，於同日凌晨三時五十分許，行經台中縣大里市○○
    路「故鄉ＫＴＶ」、「阿拉丁ＫＴＶ」旁，不慎擦撞丁○○停放在該處之車牌號
    碼ＭＰ－九三六二號自用小客車後，與詹尚書棄車逃逸至台中縣大里市○○○街
    四十七號附近躲藏；嗣於同日凌晨四時三十分許，在台中縣大里市○○○街四十
    七號附近空屋，與詹尚書一起，為警查獲之情，固不否認，惟矢口否認有何竊盜
    犯行，辯稱：並未與詹尚書一起至台中縣大里市○○路與東榮路附近，竊取乙○○所有停放於路邊之車牌號碼為ＥＬ－八四四七號自用小客車，是詹尚書開車來
    載我的，且並未與詹尚書共同行竊ＮＬ－三０四八號自用小貨車。經查：
  (一)被告丙○○與詹尚書二人確係共同於八十八年九月十九日凌晨二時三十分許，在
    台中縣大里市○○路與東榮路附近，由丙○○擔任把風，而由詹尚書竊取乙○○
    所有停放於路邊之車牌號碼為ＥＬ－八四四七號自用小客車一輛，得手後，由詹
    尚書駕駛該自用小客車，搭載丙○○欲往台中市○○路觀看飆車，於同日凌晨
    三時五十分許，在行經台中縣大里市○○路「故鄉ＫＴＶ」、「阿拉丁ＫＴＶ」
    旁，不慎擦撞丁○○停放在該處之車牌號碼ＭＰ－九三六二號自用小客車後，渠
    等二人棄車逃逸至台中縣大里市○○○街四十七號附近躲藏之情，業據：
    (1)共同  被告詹尚書於警訊時供述：「於八十八年九月十九日凌晨二時三十分，
  在大里市○○路與東榮路附近偷竊自小客車ＥＬ－八四四七號裕隆牌藍色
      1973CC。」、「我用丙○○之家用鑰匙打開車門並駕駛離開，而當場有丙○○
      替我把風之，以免被他人發現，而竊車是要去台中市○○路看飆車。」、「我
      只是與丙○○說好要去竊車的，有共犯。」等語，嗣於偵查時供述：「（是否
      竊取ＥＬ－八四四七號車子一部？）是我，由我下手用鑰匙偷的，丙○○在旁
      把風。」、「想去看飆車。」等語明確。
    (2)共同被告丙○○於警訊時供述：「（經警方調查ＥＬ－八四四七號自小客車為
      乙○○所有，該車為未報案之贓車，你們從何處偷來的？）於八十八年九月十
      九日一時許左右，在大里市○○路與東榮路口附近偷來的。」、「（何人偷車
      的？）是詹尚書偷的，我當時在旁邊。」、「於八十八年九月十九日凌晨二時
      三十分許，在大里市○○路與東榮路附近偷竊自小客車ＥＬ－八四四七車，我
      在旁負責把風，由詹尚書用我家鑰匙將已鎖之ＥＬ－八四四七自小客車打開發
      動，以偷竊自小客車ＥＬ－八四四七裕隆牌色1973CC佔為己用。」、「欲竊車
      到台中市○○路看飆車，無指使人，只是雙方說好要偷竊。」、「我在現場經
      詹尚書竊得後上車，加速行駛逃逸之。」等語，嗣於偵查時供述：「（是否竊
      取ＥＬ－八四四七號車子一部？）是我，我在場把風。」、「是詹尚書開車載
      我去飆車。」等語明確。
    (3)而證人丁○○於警訊時亦證述其所有ＭＰ－九三六二號自用小客車遭擦撞後，
      確曾看見被告詹尚書、丙○○二人逃離現場無訛。
    (4)至於詹尚書於原審審理時，辯稱第一部車（指ＥＬ－八四四七號自小客車）是
      我一人偷的，牽了車我去載丙○○云云，惟以被告丙○○及詹尚書二人對於如
      何竊取ＥＬ－八四四七號自小客車之情，業已於警、偵訊時分別供述明確，有
      如前述，矧以被告丙○○於警訊時供述：「（你與詹尚書於何時開始在一起？
      ）我們於八十八年九月十八日二十三時三十分許開始在一起。」等語，則詹尚
      書、丙○○二人即於八十八年九月十八日晚上十一時三十分許在一起，而渠等
      又供述係在翌日凌晨竊取ＥＬ－八四四七號自小客車，如是被告二人顯然係於
      十八日晚上十一時三十分許即已在一起，待至翌日即十九日凌晨，始共同起意
      竊取車輛，欲前往台中市○○路觀看飆車，至堪認定，從而丙○○辯稱係詹尚
      書竊取ＥＬ－八四四七號自小客車後，再至其家裡載其欲至台市○○路觀看飆
      車，顯係圖卸責之詞，不足採信，而詹尚書於原審審理時翻異其於警、偵訊之
      供述，亦顯係為了附和護被告丙○○之辯詞，委無足採。
    (5)此外，並核與被害人乙○○於警訊時指訴情節大致相符，且有贓物認領收據一
      紙附卷可稽。
    (6)綜上，被告丙○○與詹尚書，係共同竊取ＥＬ－八四四七號自小客車，至堪認
      定。被告丙○○前開所辯，無非係圖卸責之詞，不足採信。
  (二)被告丙○○與詹尚書於八十八年九月十九日凌晨四時三十分許，在台中縣大里市
    ○○○街四十七號前，由丙○○在旁擔任把風，而由詹尚書進入戊○○所有停放
    該處之車牌號碼ＮＬ－三０四八號自用小貨車內，先行在駕駛座旁香煙盒竊得硬
    幣三百十元，及鑰匙四支後，詹尚書並以車內鑽頭起子撬開方向盤欲行發動該自
    用小貨車予以竊取時，為戊○○之友人劉茂盛發現，詹尚書、丙○○二人遂逃入
    戊○○住處附近空屋內躲藏，經劉茂盛報警後查獲，並在詹尚書身上查獲硬幣三
    百十元，及鑰匙四支之情，業據：
    (1)共同被告詹尚書於警訊時供述：「我於八十八年九月十九日上午四時三十分許
      ，我與丙○○於大里市○○里○○○街四十山號前，涉嫌竊取被害人戊○○之
      自小客貨車ＮＬ－三０四八，因事跡敗露，被警方查獲。我於八十八年九月十
      九日上午四時四十分許，在大里市○○○街四十七號旁右側空屋被警方當場查
      獲。」、「（你於右記時、地與丙○○如何作案？）我於八十八年九月十九日
      上午四時三十分許來到大里市○○○街四十七號前，我見到一輛自小貨ＮＬ－
      三０四八停於路邊，我見四下無人，臨時起意行竊，我與丙○○商量如何行竊
      ，我自行打開自小貨ＮＬ－三０四八之車門，並以車內之鑽頭起子，撬開方向
      盤欲圖發動，發動之時候因聲音驚動屋內之車主，我與丙○○一同逃入大里市
      ○○○街四十七號旁之空屋，但仍然被警方查獲。」、「（警方於你褲袋內搜
      出之硬幣佰壹拾元為何人所有？）警方於右記時、地搜出之硬幣，是我在自
      小貨ＮＬ－三０四八駕駛座旁香煙盒內所竊取的。」、「（你行竊時，丙○○
      做何事？）我在行竊時，丙○○在一旁把風。」、「（警方在你身上取出之鑰
      匙為何人所有？）警方在我身上取出之鑰匙是放在自小貨ＮＬ－三０四八駕駛
      座旁，是車主戊○○所有。」等語，嗣於偵訊時供述：「（是否打開車門竊取
    硬幣三百十元？）是的，車門未鎖，我打開偷硬幣，丙○○躲在空屋內。同時
      我偷走車內鑰匙。」、「（是否用車上起子撬開方向盤？）是的。」等語明確
      。
    (2)共同被告詹尚書於原審審理時雖否認竊取ＮＬ－三０四八號自小貨車，辯稱：
      我是在一間空屋中被查到的，沒有進入ＮＬ－三０四八號自用小貨車內云云。
      惟以，被告詹尚書對於進入ＮＬ－三０四八號自用小貨車內，竊取駕駛座旁
      香煙盒內之硬幣三百十元、鑰匙，及以鑽頭起子撬開方向盤欲圖發動之情，業
      已供述明確，有如前述；且詹尚書為警查獲後，確實在其身上查獲硬幣三百
      十元，及鑰匙；而被告丙○○於警訊時亦供述：「（詹尚書在ＮＬ－三０四
      八號自小貨車做何事？）他在車上拿東西。」等語；況且，被害人戊○○於
      警訊時亦指訴：「我朋友有聽到外面有引擎發動之聲音，一面通知警方，一面
      就近監視，約五分鐘，警方趕抵現場，．．」、「張、詹嫌欲圖竊取自小貨Ｎ
      Ｌ－三０四八，因警方適時趕到，並未得手，不過在詹尚書之褲袋內起出硬幣
      佰壹拾元是我置於駕駛座前之香煙盒內之硬幣。」、「警方於詹尚書褲袋內
      起出之車鑰匙是我的，詹嫌誤為自小貨ＮＬ－三０四八之車鑰匙，將鑰匙插進
      去，因鑰匙不合，用力扭轉，將該鑰匙扭曲變形，因該鑰匙為我另一輛車之車
      鑰匙。」等語，於原審審理時指訴：「車子灰缸中有零錢三百一十元不見，
      車子內則很凌亂，塑膠布也破了。」等語無訛；矧，證人劉茂盛於原審證述
      ：「當天凌晨四點多，有朋友在我家聊天，結束後，出去時．．．有起動聲，
      我上樓叫戊○○，．．。」等語。如是，足見詹尚書確有進入戊○○所有ＮＬ
      －三０四八號自小貨車內，除竊得硬幣三百十元、鑰匙外，並有竊取該ＮＬ－
      三０四八號自小貨車之意圖，並著手以車內之鑰匙插入鑰匙孔轉動，僅因鑰匙
      不合，無法開啟發動，進而以車內之鑽頭起子撬開方向盤，至堪認定，否則證
      人劉茂盛又如何聽見有引擎發動聲音。是以，詹尚書前開所辯，無非係圖卸責
      之詞，委無足採。
    (3)而被告丙○○雖於警訊時供述：「（詹尚書在ＮＬ－三０四八號自小貨車做何
      事？）他在車上拿東西。」、「（你當時藏匿在空屋內詹尚書是否知道？）知
      道。」等語，嗣於偵查時亦供述：「我沒偷硬幣，當時我躲在空屋內。」等語
      ；惟以被告詹尚書即已供述其於行竊ＮＬ－三０四八號自小貨車時，被告丙○○在一旁把風，矧被告丙○○、詹尚書二人，於八十八年九月十八日晚上十一
      時三十分許即已在一起，嗣於翌日即十九日凌晨共同竊取乙○○所有之ＥＬ－
      八四四七號自小客車欲共同前往台中市○○路觀看飆車，因途中發生車禍後，
      逃逸至台中縣大里市○○○街四十七號附近藏匿，其時渠等均仍在一起，嗣於
      凌晨四時三十分許，由被告詹尚書著手竊取戊○○所有自小貨車，則被告丙○○焉有可能不知詹尚書欲行竊取ＮＬ－三０四八號自小貨車之情，而是時確係
      在一旁負責把風，足見詹尚書於警訊時供述其在竊取ＮＬ－三０四八號自小貨
      車時，被告丙○○在一旁負責把風，至堪認定。
    (4)此外，並有贓物認領收據一紙附卷可稽。
    (5)綜上，被告丙○○與詹尚書，係共同欲竊取ＮＬ－三０四八號自小貨車，及車
      內之物品，至堪認定。被告丙○○前開所辯，無非係圖卸責之詞，不足採信。
二、按被告丙○○與詹尚書二人，就竊取ＥＬ－八四四七號自用小客車部分之行為，
    係屬既遂；而就意圖竊取ＮＬ－三０四八號自小貨車，及車內之物品犯行，雖僅
    竊得車內之硬幣三百十元及鑰匙四支，而於接續發動車輛時，適為人發現而未竊
    得該自小貨車，然此僅關乎該次竊盜行為被竊物品數量多寡之問題，就其整體行
    為而言，其既竊得硬幣等物，仍應認為既遂。故核被告丙○○所為犯有二次刑法
    第三百二十條第一項之竊盜罪。渠先後二次犯行，時間緊接，犯罪構成要件相同
    ，顯係基於概括犯意為之，為連續犯，依刑法第五十六條規定，以一罪論，並加
    重其刑。被告丙○○與詹尚書二人具有犯意聯絡及行為分擔，為共同正犯。原審
    依刑法第二十八條、第五十六條、第三百二十條第一項，罰金罰鍰提高標準條例
    第一條前段，審酌被告竊取他人汽車，且造成被害人不便及財產損失，犯後狡飾
    其餘犯行，顯見其仍無悔意，及所竊取財物，業已由被害人領回等一切情狀，量
    處如原審主文所示之刑，至於扣案之起子一支、鑰匙四支，為被害人戊○○所有
    ，業據其於警訊時指訴明確，尚非被告丙○○、詹尚書二人所有，爰不予沒收，
    至於竊取乙○○所有車牌號碼為ＥＬ－八四四七號自用小客車一輛，所使用之鑰
    匙，因未扣案，為免將來執行困難，不予宣告沒收，原審附予敘明，核無不合，
    被告丙○○上訴意旨仍執前詞否認犯罪，自不足採，其上訴為無理由，應予駁回
    。
三、據上論結，應依刑事訴訟法第三百六十八條，判決如主文。
本案經檢察官甲○○到庭執行職務。
中      華      民      國    八十九      年    十二      月    五      日
                              臺灣高等法院臺中分院刑事第三庭
                                    審判長法  官  方  艤  駐
                                          法  官  廖  柏  基
                                          法  官  劉  連  星
右正本證明與原本無異。
不得上訴。
                                          書記官  顏  子  良
中      華      民      國    八十九      年    十二      月    六      日
附錄本案論罪科刑法條：
刑法第三百二十條第一項：
  意圖為自己或第三人不法之所有，而竊取他人之動產者，為竊盜罪，處五年以下有
  期徒刑、拘役或五百元以下罰金。
                                                                        Ｋ


司法院資訊處製作；財團法人民間司法改革基金會備份。
